臺灣桃園地方法院民事簡易判決
110年度壢簡字第1266號
原      告  陳能興  
            陳能勝  
            陳能榮  
            陳榆蓁  
            陳瑞銖  
            陳美錡  
            陳宥瑋  
被      告  張斯益  
訴訟代理人  林明輝律師
上列當事人間請求侵權行為損害賠償事件，原告提起刑事附帶民
事訴訟，經本院刑事庭於民國110年4月16日以109年度交附民字
第13號裁定移送前來，本院於民國111年1月18日言詞辯論終結，
判決如下：
    主      文
被告應給付原告新臺幣118,626元，及自民國109年1月17日起至
清償日止，按週年利率百分之五計算之利息。
原告其餘之訴駁回。
訴訟費用由被告負擔17%，餘由原告負擔。
本判決原告勝訴部分得假執行。但被告如以新臺幣118,626元為
原告預供擔保後，得免為假執行。
原告其餘假執行之聲請駁回。
    事實及理由
一、原告主張：訴外人陳英明為原告之父親，被告於民國108年2
    月27日上午，駕駛車牌00-0000號自用小客車，沿桃園市楊
    梅區中山路由中壢往新竹（由東往西）方向行駛。於同日上
    午6時8分許，行經楊梅區中山路與武營街之交岔路口時，本
    應注意車前狀況，並隨時採取必要之安全措施，且汽車行近
    行人穿越道，遇有行人穿越時，均應暫停讓行人先行通過，
    而依當時天候雨、夜間有照明、柏油路面濕潤無缺陷、無障
    礙物、視距良好等一切情狀，應無不能注意之情事，竟疏未
    注意車前狀況，未暫停讓行人穿越道上之行人先行。適有行
    人陳英明未依號誌之指示，自校前路往武營街（由南往北）
    方向沿行人穿越道行走，欲橫越中山路，被告閃避失當而撞
    擊陳英明(下稱系爭事故)，致陳英明受有左眉處撕裂傷、左
    肩挫傷、胸部鈍傷、右手肘擦傷、雙手背擦傷、雙大腿挫傷
    、雙膝挫傷、右腳背擦傷及左腳第一二趾擦傷等傷勢，並經
    救護人員將其送往楊梅區天成醫院救治。陳英明雖於車禍當
    日下午2時40分出院返家，於同年3月2日因病情惡化而送往
    同市區怡仁綜合醫院（下稱怡仁醫院）就醫，至同年3月25
    日因病情持續惡化，經家屬辦理病危出院返家，於同日上午
    8時45分許，陳英明因本案事故致其頭胸部、四肢多處擦挫
    傷併發支氣管肺炎，引起敗血症休克併多重器官衰竭而死亡
    。爰依侵權行為之法律關係，請求被告給付喪葬費新臺幣(
    下同)25萬元、精神慰撫金45萬元等語。並聲明：被告應給
    付原告70萬元及自起訴狀繕本送達翌日起至清償日止，按週
    年利率5％計算之利息；願供擔保請准宣告假執行。
二、被告則以：陳英明於系爭事故前已感冒，故陳英明108年3月
    25日因支氣管肺炎引起敗血症休克併多重器官衰竭而死亡，
    應與系爭事故無因果關係，且原告之請求金額應扣除已請領
    之強制險，另陳英明就系爭事故之發生亦有過失等語，資為
    抗辯。並聲明：原告之訴駁回；如受不利判決，被告願供擔
    保，請准宣告假執行。
三、因故意或過失，不法侵害他人之權利者，負損害賠償責任；
    汽車、機車或其他非依軌道行駛之動力車輛，在使用中加損
    害於他人者，駕駛人應賠償因此所生之損害，民法第184 條
    第1 項前段、第191 條之2 前段定有明文。經查，原告主張
    系爭事故之肇事經過，業經本院以109年度交易字第69號刑
    事判決判處被告犯汽車駕駛人，行經行人穿越道不依規定讓
    行人優先通行過失致死罪，處有期徒刑5月，如易科罰金，
    以1,000元折算1日，俟經被告上訴，經臺灣高等法院於110
    年12月15日駁回上訴而告確定，此有上開判決在卷可稽（見
    本院卷第3至9頁），並經本院依職權調取該刑事案件電子卷
    宗核閱無訛，堪信原告此部分之主張為真實，是本件爭點應
    為：(一)陳英明之死亡與系爭事故是否具有相當因果關係?(
    二)陳英明就系爭事故是否與有過失?(三)原告得請求之金額
    為若干?茲分述如下:
(一)陳英明之死亡與系爭事故是否具有相當因果關係?
　1.按損害賠償之債，以有損害之發生及有責任原因之事實，並
    二者之間，有相當因果關係為成立要件。故上訴人所主張損
    害賠償之債，如不合於此項成立要件者，即難謂有損害賠償
    請求權存在（最高法院48年台上字第481號判例意旨參照）
    。至所謂相當因果關係，係以行為人之行為所造成之客觀存
    在事實，依經驗法則，可認通常均可能發生同樣損害之結果
    而言；如有此同一條件存在，通常不必皆發生此損害之結果
    ，則該條件與結果並不相當，即無相當因果關係；不能僅以
    行為人就其行為有故意過失，即認該行為與損害間有相當因
    果關係（最高法院90年度台上字第772號判決意旨參照）。
  2.經查，系爭事故發生後，陳英明旋經送往天成醫院急診，經
    診斷受有左眉處撕裂傷、左肩挫傷、胸部鈍傷、右手肘擦傷
    、雙手背擦傷、雙大腿挫傷、雙膝挫傷、右腳背擦傷及左腳
    第一二趾擦傷等傷勢，並於同日下午2時40分出院返家。嗣
    原告陳能興於同年3月2日上午，發現陳英明於床上昏迷不醒
    ，經送往怡仁醫院急救後，陳英明即於同日開始住院，直至
    同年3月25日因病危出院，並在同日上午8時45分於住處死亡
    等情，業據原告陳能興於桃園地方檢察署(下稱桃園地檢)時
    證述明確（見桃園地檢相驗卷第9頁），並有怡仁綜合醫院
    診斷證明書及110年8月20日怡（歷）字第1100000173號函暨
    所附陳英明之病歷影本在卷可按【見桃園地檢相驗卷第28頁
    ，本院109年度交易字第69號刑事卷(下稱一審刑卷)第77至8
    8頁】，且經桃園地檢檢察官督同檢驗員相驗在案，有該署
    相驗筆錄、檢驗報告書可稽（見桃園地檢相驗卷第36頁、第
    46至51頁）。
　3.經檢察官囑託法務部法醫研究所就陳英明之死因進行鑑定，
    鑑定結果為「陳英明生前行走時與小客車發生碰撞車禍事件
    ，造成頭胸部、四肢多處擦挫傷，在之後及住院期間又併發
    支氣管肺炎，最終因敗血性休克併多重器官衰竭而死亡，年
    邁、糖尿病、高血壓可為死亡之加重因子，死亡方式尚可歸
    類為『意外』」等情，有桃園地檢相驗屍體證明書、桃園市政
    府警察局楊梅分局108 年4 月21日楊警分刑字第1080011108
    號函暨檢附之解剖照片、法醫研究所解剖報告書暨鑑定報告
    書（下稱解剖暨鑑定報告書）等可資佐證（見桃園地檢相驗
    卷第55至73頁反面、第82至87頁、第91頁）。鑑定人法醫師
    許倬憲於解剖暨鑑定報告書載明「依解剖、組織病理切片及
    本案相驗卷資料綜合研判，...2.左側額部及顳部頭皮有大
    面積出血，顱骨呈厚實狀，顱骨無骨折，顱內無出血，...
    （略）。腦髓經免疫組織化學染色β-APP，無發現創傷性瀰
    漫性軸突損傷，因此頭部外傷雖然不是直接致死之原因，但
    對身體會產生壓力性的刺激；3.左外側胸部局部瘀傷，胸壁
    有出血，胸部之外傷在老年人會影響正常的呼吸功能而易於
    發生肺炎；...5.兩側肺臟有嚴重碳末沉積，右側肺臟有黏
    液，小支氣管內發炎細胞浸潤及膿瘍，肺泡發炎細胞浸潤，
    已有支氣管肺炎的病理變化」，「年邁、糖尿病、高血壓可
    為死亡的加重因子，由於死者發生支氣管肺炎的原因，除部
    分是因本身患有的慢性疾病外，車禍外傷也具有相關性，因
    此死亡方式尚可歸類為『意外』。」（見桃園地檢相驗卷第86
    頁反面），鑑定證人法醫師許倬憲就上開部分於本院刑事案
    件審理中證稱：陳英明並沒有發生顱內出血之狀況，所以陳
    英明不是直接因腦部傷勢致死，但因陳英明腦部是大面積出
    血，代表當初頭皮傷也是蠻嚴重，這也會導致陳英明疼痛，
    並產生壓力性的刺激；因為呼吸功能就是靠肺臟，靠胸部的
    肌肉，比如說肋間肌，所以如果胸部有疼痛，比如說有外傷
    存在，胸部的擴張就會比較困難，就會因為疼痛而不敢呼吸
    ，不敢呼吸時，人要咳痰或是把痰咳出來的能力就會受到傷
    害，而痰如果咳不出來，就很容易有感染的問題，也就是呼
    吸功能有受損時，就會有這樣的狀況，本案的判斷也是如此
    ，這個狀況只要生病的人就可能會發生，和年紀比較沒有直
    接關聯；陳英明的小支氣管裡面有很多黏液，代表他的咳痰
    功能不好，就會導致肺臟感染的面積慢慢的侵犯出去最後變
    成比較嚴重的肺炎；且陳英明的車禍外傷蠻多處，並非只有
    一小部分，加上陳英明本身有慢性疾病，也已經88歲，年邁
    也是一個問題，本身免疫力系統比較差，容易感染，陳英明
    也有高血壓的心臟病，所以外傷存在其實對於他的心臟功能
    本身有點惡化，會有壓力性的刺激，就會影響到心血管功能
    ，就會變得越來越衰竭等語（見一審刑卷第176至178頁），
    足認系爭事故確實導致陳英明受有含胸部在內等傷勢，二者
    自具有相當因果關係。
　4.原告陳能興於警詢時證稱：陳英明有慢性病（高血壓、糖尿
    病）每天吃藥，但身體狀況良好，自己可以到處走走運動，
    行動自如等語（見桃園地檢相驗卷第9頁反面），輔以本案
    事故發生之際，陳英明確係獨自一人在外行走，堪認陳英明
    生前雖有上揭慢性疾病，但身體狀況並非孱弱無法自理生活
    ，而依上所述，陳英明因車禍受傷之部位並非單一，遍及頭
    部、胸部及身體多處，雖經天成醫院急診治療並於當日出院
    返家休養，但所受傷害非當日即可痊癒，仍會對陳英明之身
    體器官產生壓力性刺激，而胸部之傷勢亦會導致陳英明之呼
    吸功能受到影響，加上陳英明當時已88歲高齡，年邁又患有
    糖尿病、高血壓等慢性疾病，於上開因素交互作用下，併發
    支氣管肺炎，最終因敗血性休克併多重器官衰竭而發生死亡
    結果，是被告之過失駕車行為與陳英明之死亡結果間，具有
    相當因果關係乙節，應堪認定，被告辯以陳英明因本件事故
    所受屬擦、挫傷之外傷，依經驗法則，難以想像外傷會引發
    支氣管肺炎云云，尚無可採。
　5.被告雖復辯以陳英明於本案事故發生前兩天有感冒，且依據
    衛生福利部中央健康保險署110年8月17日函覆之陳英明之全
    民健保醫療費用申報資料，於108年1月25日曾至診所就醫（
    見本院卷第44至48頁），認陳英明因反覆肺部病症及感冒，
    其事後併發支氣管肺炎等症狀應與本案車禍無關等語。然依
    據前揭衛生福利部中央健康保險署函附資料所示陳英明於10
    7年2月28日至108年3月2日之就診紀錄，除未見因胸腔疾病
    反覆就診之紀錄外，距本案前最近一次就醫紀錄為108年1月
    25日因急性上呼吸道感染（疾病代碼J0180）至診所就醫，
    與本次事故相隔1個月，且證人即天成醫院急診科醫師張明
    仁於本院刑事案件審理時證稱：陳英明到醫院後，有接受縫
    合治療，也有照胸部、頭部、頸部、手部的X光，印象中當
    時X光顯示正常，X光也沒有看出陳英明支氣管有發炎的症狀
    等語（見刑一審卷第185至186頁），並經天成醫院於110年1
    0月8日以天成秘字第1101008001號函說明「陳君（即陳英明
    ）108年2月27日上午6時32分因車禍由119救護車送至本院，
    經急診主治醫師診視並開立胸、肩和頭顱及頸椎X光等檢查
    ，依上述X光檢查報告顯示無明顯放射線學骨折，另依據當
    時胸部X光影像檢查顯示無支氣管炎或肺炎之情形，且當日
    陳君並無表示有呼吸道相關之症狀（檢附X光醫學影像）」
    ，可見陳英明於事故發生後於同日經檢查之際，支氣管並無
    發炎之狀況，是縱認陳英明在事故發生前數日有感冒，該感
    冒未引發陳英明支氣管發炎之情事，則陳英明事後併發支氣
    管肺炎，難認與系爭事故之受傷無關聯性，被告此節所辯並
    無可採。綜上，陳英明之死亡自與系爭事故具有相當因果關
    係。
(二)陳英明就系爭事故是否與有過失?
　1.按「損害之發生或擴大，被害人與有過失者，法院得減輕賠
    償金額，或免除之」，民法第217條第1項前段定有明文。「
    行人穿越道路，有交通指揮人員指揮或有燈光號誌指示者，
    應依交通指揮人員之指揮或號誌之指示前進。無交通指揮人
    員指揮又無號誌指示者，應小心迅速通行。」，道路交通安
    全規則第134條第4款定有明文。
  2.經查，陳英明於穿越未設行人穿越設施之道路時，自應負有
    上開注意義務，而案發當日並未有無法注意之情事，已如前
    述；然陳英明卻未遵守號誌，亦未注意左右來車，仍貿然穿
    越，因而發生本件車禍，足認陳英明就本件車禍亦有「未遵
    守號誌及左右來車」之過失。本院爰審酌陳英明及被告就本
    件車禍過失之情節態樣，認陳英明應負70％之責任，而被告
    則應負30％之責任，桃園市政府車輛行車事故鑑定會鑑定意
    見書亦同此見解(見桃園地檢108年度相字第485號卷第74至7
    7頁)。　　　
(三)原告得請求之金額為若干?
  1.喪葬費用25萬元部分:
　　按「不法侵害他人致死者，對於支出醫療及增加生活上需要
    之費用或殯葬費之人，亦應負損害賠償責任」，民法第192
    條第1項定有明文。經查，陳英明因本件車禍死亡，原告因
    而支出喪葬費25萬元等情，業據其提出估價單1紙，應屬可
    採。至被告辯稱否認上開估價單形式上真正云云，惟審酌坊
    間商業交易以單方出具估價單充作書面契約、便宜行事之情
    ，並非少見，再觀該明細所載治喪品名、數量、價額尚屬合
    理，無虛增支出之貌，仍可認陳英明之葬禮費用25萬元為必
    要之支出，堪認原告此部分請求，應屬有據。
  2.精神慰撫金45萬元部分:
  ①按「不法侵害他人之身體、健康、名譽、自由、信用、隱私
    、貞操，或不法侵害其他人格法益而情節重大者，被害人雖
    非財產上之損害，亦得請求賠償相當之金額。」，民法第19
    5條前段定有明文。次按精神慰撫金之多寡，應斟酌雙方之
    身分、地位、資力與加害程度，及其他各種情形核定相當之
    數額，該金額是否相當，自應依實際加害情形與被害人所受
    之痛苦及雙方之身分、地位、經濟狀況等關係決定之（最高
    法院51年度台上字第223號民事判決意旨參照）。
  ②經查，陳英明為原告之父親，因本件車禍死亡而無法再與原
    告共享天倫之樂，堪認原告心理上所受痛苦之程度甚高，是
    原告請求被告賠償非財產上損害，自屬有據。本院審酌原告
    與被告之身分、年齡、地位、經濟狀況（置個資卷，僅供本
    院斟酌精神慰撫金數額之用，不予在判決中詳細列載公開）
    ，被告不法行為態樣及原告所受損害程度等一切情狀，認原
    告因此共受有700萬元之非財產損害。綜上所述，原告因本
    件車禍所受損害之金額共計為725萬元（計算式：700萬元＋2
    5萬元＝725萬元）。
  3.又陳英明就系爭事故之發生應負擔70％之過失責任，業如上
    述，原告均應承受該與有過失，從而，經過失相抵後，原告
    得請求被告給付之金額為2,175,000元（計算式：725萬元×3
    0％＝2,175,000元)。
  4.按「保險人依本法規定所為之保險給付，視為被保險人損害
    賠償金額之一部分；被保險人受賠償請求時，得扣除之」，
    強制汽車責任保險法第32條定有明文。查本件車禍發生後，
    原告已受領強制責任險理賠金額2,056,374元，此有華南產
    物保險股份有限公司汽車險理賠部110年12月7日(110)華車
    賠字第0049號函及其附件（見本院卷第64至72頁），則依前
    揭規定，自應從本件原告所得請求之金額中扣除該理賠之數
    額，從而，原告得請求之金額應為118,626元（計算式：2,1
    75,000元－2,056,374元＝118,626元），是原告於此範圍內之
    請求，應屬有據，逾此範圍者，則屬無據，應予駁回。
  5.末按給付無確定期限者，債務人於債權人得請求給付時，經
    其催告而未為給付，自受催告時起，負遲延責任。其經債權
    人起訴而送達訴狀，或依督促程序送達支付命令，或為其他
    相類之行為者，與催告有同一之效力；遲延之債務，以支付
    金錢為標的者，債權人得請求依法定利率計算之遲延利息；
    應付利息之債務，其利率未經約定，亦無法律可據者，週年
    利率為百分之5，民法第229條第2項、第233條第1項前段、
    第203條分別定有明文。本件侵權行為損害賠償債務，其給
    付並無確定期限，依前揭規定，被告應自起訴狀繕本送達之
    翌日起負遲延責任。查本件是該起訴狀繕本係於109年1月16
    日合法送達於被告，被告應自其翌日即109年1月17日起負遲
    延責任。
四、綜上所述，本件原告依侵權行為之法律關係，請求被告給付
    如主文第1項所示，為有理由，應予准許逾此範圍之請求，
    則屬無據，應予駁回。
五、本件原告勝訴部分係適用簡易程序所為被告敗訴之判決，爰
    依民事訴訟法第389 條第1 項第3 款之規定，依職權宣告假
    執行，並依聲請宣告被告供擔保免為假執行之金額。另原告
    雖聲明願供擔保請准宣告假執行，惟本院既已職權宣告之，
    原告此部分聲請，核僅為促請本院職權發動，自無庸另為准
    駁之諭知。至原告敗訴部分，其假執行之聲請即因訴之駁回
    而失所依據，應併予駁回。　　
六、本件事證已臻明確，兩造其餘主張與攻擊防禦方法及所提證
     據，核與判決之結果不生影響，爰不逐一論述，併此敘明
    。
七、訴訟費用負擔之依據：民事訴訟法第79條。
中　　華　　民　　國　　111 　年　　2 　　月　　24　　日
                  中壢簡易庭      法  官  江碧珊
以上為正本係照原本作成。
如不服本判決，應於送達後20日內，向本院提出上訴狀並表明上
訴理由。
如委任律師提起上訴者，應一併繳納上訴審裁判費。
中　　華　　民　　國　　111 　年　　2 　　月　　24　　日
                                  書記官  張育誠